【裁判字號】    97,上易,237
【裁判日期】    970320
【裁判案由】    竊盜
【裁判全文】
臺灣高等法院刑事判決                 97年度上易字第237號
上  訴  人
即  被  告  乙○○
上列上訴人因竊盜案件，不服臺灣士林地方法院96年度易字第19
89號，中華民國96年11月16日第一審判決（起訴案號：臺灣士林
地方法院檢察署 96年度偵字第11755號），提起上訴，本院判決
如下：
    主  文
上訴駁回。
    事  實
一、乙○○前於民國（下同）89年間因竊盜案件，經臺灣士林地
    方法院以89年度易字第599號判決判處有期徒刑3年，於95年
    10月25日因縮短刑期假釋出監，並於95年11月15日假釋期滿
    ，假釋未經撤銷，視為已執行完畢論。詎仍不知悛悔，於96
    年9月21日凌晨1時53分許，由乙○○駕駛車號 9011-JS號自
    用小客車，搭載姓名、年籍不詳綽號「志乾」之成年男子，
    行經臺北市○○區○○路 3段99巷39弄處時，見甲○○所有
    車牌號碼8A－3586號之自用小客車停放該處，竟與該名綽號
    「志乾」之男子基於意圖為自己不法所有之犯意聯絡，乘深
    夜無人之際，由乙○○負責在該處把風，該名綽號「志乾」
    之男子，則持乙○○所有客觀上對人之生命、身體具有危險
    性而可供兇器使用之開鎖用扳手、黑色小鐵棒等工具，將該
    車門打開並啟動電門，而將該車竊取得手，旋駛至基隆市安
    樂區○○○街62巷 1號旁產業道路停放。再由綽號「志乾」
    之男子，拆解該車之 ABS總成、排檔鎖、防盜器、音響等零
    件暨連同車內之打腊機、打氣機各1個、手工具1套、銀色手
    電筒1支、藍色太陽眼鏡1付及背包1個（內有新臺幣2千元，
    電動刮鬍刀1支、測速照相器1個）等物予以竊取後，將該車
    棄置於該處逃逸。嗣經警調閱路口監視器，查得乙○○所有
    之車牌號碼90 11-JS號自用小客車有行經臺北市○○區○○
    路 3段99巷處，通知乙○○到案說明，在乙○○所攜帶之背
    包內，查得甲○○所失竊之銀色手電筒 1支，及其所有供竊
    車所用之開鎖用扳手3支及黑色小鐵棒2支等物後，而查悉上
    情。
二、案經基隆市警察局第四分局報請臺灣士林地方法院檢察署檢
    察官偵查起訴。
    理  由
一、上訴人即被告乙○○經合法傳喚無正當理由不到庭，爰不待
    其陳述逕行判決，合先敘明。
二、上揭犯罪事實，業據上訴人即被告乙○○於警詢及偵審時坦
    承不諱在卷，並據被害人甲○○於警詢時指述上揭失竊情節
    甚詳在卷，且經警自被告所攜帶之背包內查獲被害人甲○○
    所失竊之銀色手電筒1支，復有贓物認領保管單2紙及監視器
    翻拍照片共10幀等在卷，暨查獲被告所有供犯本件竊盜犯行
    所用之扳手3支及黑色小鐵棒2支扣案可證（見偵卷第17至18
    頁、第22至23頁、第25至29頁），足認被告上揭自白與事實
    相符，事證明確，被告犯行，堪以認定。
三、按刑法第321 條第1 項第3 款之攜帶兇器竊盜罪，係以行為
    人攜帶兇器竊盜為其加重條件，此所謂兇器，其種類並無限
    制，凡客觀上足對人之生命、身體、安全構成威脅，具有危
    險性之兇器均屬之，且祇須行竊時攜帶此種具有危險性之兇
    器為已足，並不以攜帶之初有行兇之意圖為必要（參照最高
    法院79年度台上字第5253號判例意旨）。查系爭被告所有而
    供共犯綽號「志乾」之男子持以行竊之開鎖用扳手 3支，經
    原審法院當庭堪驗後，長度約 5.7公分，為質地堅硬之金屬
    製品﹔另黑色小鐵棒 2支，長度分別約7.7公分及9公分，末
    端尖銳，兩端均有鉤曲狀，為質地堅硬之金屬製品，若持以
    行兇，客觀上對於人之生命、身體安全具有危險性，應屬兇
    器。是核被告乙○○所為，係犯刑法第 321條第1項第3款之
    攜帶兇器加重竊盜罪。被告乙○○與綽號「志乾」之男子就
    上開犯行，有犯意聯絡及行為分擔，為共同正犯。而查被告
    有犯罪事實欄所載之前科判決及執行紀錄，有本院被告前案
    紀錄表乙紙在卷可參，被告於受有期徒刑執行完畢後五年內
    ，再故意犯本件有期徒刑以上之罪，為累犯，應依刑法第47
    條第1項之規定，加重其刑。原審以被告上述犯行，事證明
    確，援引刑法第28條、第321條第1項第3款、第47條第1 項
    、第38條第1項第2款之規定，並審酌被告之素行不良，前已
    有多次竊盜前科，經徒刑之執行，猶不知悔悟，其犯罪之動
    機、目的、手段，年輕力壯，竟思不勞而獲及犯罪後之態度
    等一切情狀，量處有期徒刑8月，復以扣案之開鎖用扳手3支
    及黑色小鐵棒 2支，均係被告所有供竊取被害人甲○○上揭
    車輛所用之物，此據被告供承在卷，爰依刑法 第38條第1項
    第2款規定沒收，另扣案之活動板手 1支、十字起子1支、一
    字起子1支、六角螺絲起子1支、 8MM扳手2支、六角扳手6支
    、活動外接扳手 1支、十字螺絲起子頭1支、尖嘴鉗1把，雖
    同時在被告乙○○所攜帶之背包內查獲，且為被告乙○○所
    有，惟並無證據足資證明該等物品係被告為供本件竊盜犯行
    所用之物，爰均不予宣告沒收，復以檢察官雖以被告前有竊
    盜犯行，業經刑罰處遇仍未能收其效，而再犯竊盜罪，足見
    被告有犯罪之習慣，應有加強矯治之必要，請求諭知於刑之
    執行前令入勞動場所強制工作等語，惟按保安處分係針對受
    處分人將來之危險性所為之處置，以達教化、治療之目的，
    為刑罰之補充制度，保安處分中之強制工作，旨在對嚴重職
    業性犯罪及欠缺正確工作觀念或無正常工作因而犯罪者，強
    制其從事勞動，學習一技之長及正確之謀生觀念，使其日後
    重返社會，能適應社會生活。然保安處分之措施亦含社會隔
    離、拘束身體自由之性質，其限制人民之權利，實與刑罰同
    ，自應受比例原則之規範，使保安處分之宣告，與行為人所
    為行為之嚴重性、行為人所表現之危險性，及對行為人未來
    行為之期待性相當（參照最高法院91年度臺上字第4625號判
    決意旨）。經查，被告雖於89年間，曾因竊盜案件，經臺灣
    士林地方法院89年度易字第599號判決判處有期徒刑3年，並
    於刑前強制工作3年，此有本院被告前案紀錄表在卷可查，
    惟被告於上開竊盜犯行7年後即96年9月間，始再犯本件竊盜
    犯行，尚難據此即認定被告有竊盜之犯罪習慣，原審法院就
    被告上揭竊盜犯行，量處有期徒刑八月，已足與被告犯行之
    處罰相當，足收儆懲之效，而無另宣告強制工作以預防矯治
    其社會危險性之必要，爰不另為強制工作之諭知，併於判決
    理由內敘明，經核認事用法，並無違誤。被告雖不服提起上
    訴，惟並未具體指摘原審判決究有何不當，復未到庭為何陳
    述，其上訴尚難認有理由，應予駁回。
據上論斷，應依刑事訴訟法第368條、第371條，判決如主文。
本案經檢察官黃全祿到庭執行職務。
中    華    民    國    97    年    3     月    20    日
                  刑事第五庭    審判長法  官  吳  敦
                                      法  官  陳春秋
                                      法  官  張傳栗
以上正本證明與原本無異。
不得上訴。
                                      書記官  李佩真
中    華    民    國    97    年    3     月    20    日
附錄：本案論罪科刑法條全文
刑法第321 條
犯竊盜罪而有左列情形之一者，處6 月以上、5 年以下有期徒刑
：
一、於夜間侵入住宅或有人居住之建築物、船艦或隱匿其內而犯
    之者。
二、毀越門扇、牆垣或其他安全設備而犯之者。
三、攜帶兇器而犯之者。
四、結夥三人以上而犯之者。
五、乘火災、水災或其他災害之際而犯之者。
六、在車站或埠頭而犯之者。
前項之未遂犯罰之。


司法院資訊處製作；財團法人民間司法改革基金會備份。
